【裁判字號】    89,自,73
【裁判日期】    900308
【裁判案由】    殺人未遂
【裁判全文】
臺灣桃園地方法院刑事判決                            八十九年度自字第七三號
    自  訴  人  丁○○
    被      告  戊○○
                甲○○
    共      同
    指定辯護人  本院公設辯護人  丙○○
右列被告等因傷害案件，經自訴人提起自訴，本院判決如左：
        主  文
戊○○共同傷害人之身體，累犯，處有期徒刑陸月，如易科罰金，以佰元折算壹日
。
甲○○共同傷害人之身體，處有期徒刑伍月，如易科罰金，以佰元折算壹日。
        事  實
一、戊○○（曾於民國八十六年間因違反麻醉藥品管理條例案件，經本院判處有期徒
    刑六月，並經臺灣高等法院駁回上訴確定，於八十六年十二月二十二日易科罰金
    執行完畢）與甲○○均係豐晟汽車拖吊公司之員工，戊○○於民國八十八年十二
    月二日凌晨三時許，駕駛該公司所有之車牌號碼ＢＱ─三三九號拖吊車搭載助手
    甲○○至中山高速公路之桃園縣中壢市內壢北上交流道附近，欲拖吊林韻銘所駕
    駛之因發生事故致毀損之自用小客車，而林韻銘之友人丁○○、己○○、庚○○
    等人受通知後亦到達現場（按林韻銘已被送醫急救），丁○○即上前向戊○○表
    示其已聯絡認識之拖吊車前來拖吊（按丁○○係電請友人乙○○代為聯絡拖吊車
    ），因丁○○所聯絡之拖吊車尚未到達，遂同意以新臺幣二千元之價格請戊○○
    將上開毀損之自用小客車拖吊至「錡美汽車修理廠」，戊○○隨即準備就緒並駕
    車駛入上開交流道欲沿中山高速公路拖往指定地點之際，丁○○所聯絡之拖吊車
    正好到達，丁○○即快步上前攔下戊○○所駕駛之拖吊車，己○○則駕駛自用小
    客車搭載在車上睡覺休息之庚○○向前行駛停在戊○○所駕駛之拖吊車前方，丁○○並自己○○所駕駛之自用小客車內取得一把非槍砲彈藥刀械管制條例所列管
    之刀械一把，上前要求戊○○將所拖吊之上開自用小客車移至其所聯絡之拖吊車
    上，不料雙方一言不合，遂起爭執，戊○○、甲○○與其餘三、四位年約二十五
    歲之不詳姓名之拖吊車司機竟萌普通傷害之犯意，並共同基於犯意之聯絡及行為
    之分擔，甲○○與其餘不詳姓名之拖吊車司機即分持鋁棒、鐵棒圍毆丁○○，丁○○不敵即往前逃逸，戊○○旋即駕駛拖吊車自後撞擊丁○○，致丁○○倒在己○○所駕駛之自用小客車前方，戊○○所駕駛之拖吊車隨即擦撞到己○○所駕駛
    之自用小客車之左側前後車門後併排停住，再倒車停在己○○所駕駛之自用小客
    車車後，戊○○旋下車持鋁棒參與圍毆丁○○，致丁○○受有右側骨盆骨折併完
    全移位、右側腓骨骨折、右側第一掌骨骨折及右手第三掌骨骨折等傷害。
二、案經被害人丁○○提起自訴。
        理  由
一、訊據被告戊○○、甲○○固均坦承有於前揭時地因拖吊問題與自訴人丁○○起爭
    執，惟均矢口否認有前開傷害犯行，被告戊○○辯稱：我沒有打他，車子碰倒他
    時，有下車查看，自訴人之刀子還拿在手上，我本能的往後跑；被告甲○○辯稱
    ：當時自訴人喝很多酒，持刀攀至拖吊車之車窗處有要砍我，戊○○就將車往前
    開，自訴人未站穩從車門旁跌下，被拖吊車右邊之伸縮固定橫桿撞到，我沒有打
    他，其閃躲、反抗是人之常情。經查，右揭事實，業據自訴人丁○○指訴：遭被
    告甲○○及其他多名拖吊車司機分持棍棒毆打，並被戊○○駕駛拖吊車自後衝撞
    致受傷倒地後，戊○○、甲○○及其他多名拖吊車司機等人仍上前圍毆等情綦詳
    ，並分別經證人己○○證述：「看到有四、五人持鐵棒、鋁棒，由拖吊車下來，
    ：：：丁○○已被他們追打，：：：戊○○駕拖吊車有撞丁○○，丁○○因而倒
    地，他們又打丁○○；我看到他們持棒，我害怕就跑走（見本院八十九年四月二
    十四日訊問筆錄）；我攔下車後，看見甲○○及其他拖吊車之人拿鋁棒及鐵棒在
    追自訴人，自訴人即朝我車子跑過來，過一下子，拖吊車即撞過來將自訴人撞倒
    地，是車頭撞到自訴人（見本院八十九年七月三十一日訊問筆錄）；（丁○○有
    無拿扣案之刀子？）丁○○有拿刀子（見本院八十九年十月三十日訊問筆錄）」
    ；證人庚○○證稱：「對方拖吊車撞己○○的車，所以我才會醒來，我醒來坐在
    車上，看見自訴人倒在己○○車前被戊○○持鋁棒，還有其他的人共四、五個人
    ，其中有三個人持鋁製棒球棍毆打自訴人（見本院八十九年九月十一日訊問筆錄
    ）；丁○○確實有拿扣案之刀械（見本院八十九年十月三十日訊問筆錄）」；證
    人乙○○亦稱：「當時因丁○○的朋友出事故，丁○○打電話給我，要我聯絡經
    營拖吊業務之朋友幫他拖吊，我自己就開車到現場，他們已在拖吊，後來我朋友
    的拖吊車來了，丁○○就跑上去攔拖吊車並跟對方理論爭執，對方有四、五人下
    車均有持棍棒，丁○○也有持棍棒之類的東西在抵擋，但不知是何物，後來丁○○抵擋不住就跑，然後跑經一部拖吊車前面時，就被那部拖吊車撞倒，：：：追
    打之人即上前毆打丁○○（見本院八十九年十月九日訊問筆錄）」各等語詳盡，
    復有長庚紀念醫院出具之載明上開傷勢之診斷證明書影本一紙、自訴人受傷相片
    二幀、警員到場後所拍攝之現場相片十三幀附卷及自訴人所持之前揭刀械一把（
    業經鑑驗認非屬槍砲彈藥刀械管制條例管制之刀械，見卷附之內政部八十九年九
    月十八日台八九內警字第八九八九五００號函影本）扣案可資佐證。綜合上述證
    據及情節，足認本件事證至臻明確，被告二人所辯，顯係畏罪避就之詞，尚不足
    採，其等犯行均堪認定。至自訴人指訴稱伊被撞倒地後，又遭被告戊○○倒車輾
    壓乙節，惟依自訴人所述：「（為何你知道戊○○於你倒地又倒車撞你？）是我
    住院時己○○告訴我的（見本院八十九年七月六日訊問筆錄）」等語，參以證人
    己○○證述：「他倒車時我沒有看到自訴人在何處（見本院八十九年七月三十一
    日訊問筆錄）」等情，可見被告戊○○倒車時，證人己○○既未親眼目睹自訴人
    身在何處，自訴人竟依其轉述率指被告戊○○再倒車輾壓云云，自難憑信，併予
    敘明。
二、核被告二人之所為，均係犯刑法第二百七十七條第一項之傷害人之身體罪。被告
    二人與前開不詳姓名之拖吊車司機間，互有犯意之聯絡及行為之分擔，應論以共
    同正犯。被告戊○○有如事實欄所述之科刑及執行紀錄，此有臺灣高等法院被告
    全國前案紀錄表在卷可按，其於受有期徒刑執行完畢後五年之內，再犯有期徒刑
    以上之本罪，為累犯，應依刑法第四十七條之規定加重其刑。又被告二人於行為
    後，刑法第四十一條將原「犯最重本刑為三年以下有期徒刑以下之刑之罪，而受
    六月以下有期徒刑或拘役之宣告，因身體、教育、職業或家庭之關係，執行顯有
    因難者，得以一元以上三元以下折算一日，易科罰金」之規定，於九十年一月四
    日修正為刑法第四十一條第一項前段，修正後之新規定為「犯最重本刑為五年以
    下有期徒刑以下之刑之罪，而受六月以下有期徒刑或拘役之宣告，因身體、教育
    、職業、家庭之關係或其他正當事由，執行顯有因難者，得以一元以上三元以下
    折算一日，易科罰金」，上開修正後之新規定已於九十年一月十日經總統公布，
    而於同年一月十二日生效施行，是被告行為後法律已有變更，應依刑法第二條第
    一項前段之規定，適用裁判時即修正後之刑法第四十一條第一項前段之規定，併
    予敘明。爰審酌被告二人之素行、犯後態度、本件衝突之起因、自訴人所受之傷
    勢及被告二人受僱公司之老闆已賠償十五萬元（見本院八十九年六月一日訊問筆
    錄）等一切情狀，分別量處如主文所示之刑，並均諭知易科罰金之折算標準。本
    件被告等人持以傷害所用之鋁棒及鐵棒，並未扣案，復乏確據證明尚屬存在，爰
    不宣告沒收。
三、自訴意旨另稱自訴人遭被告等人分持棍棒毆打，致其受有前揭傷害，嗣經己○○
    、庚○○、乙○○等人勸阻，始未死亡，因認被告二人涉有殺人罪嫌云云。然查
    ，被告二人堅決否認有殺人之意圖，且自訴人倒地後，被告等人即自動停手之事
    實，亦據證人庚○○證述：「（對方為何會停止毆打自訴人？）因自訴人已倒地
    ，我下車時，他們即未再打了；我是看對方打好了，才下車的（見本院八十九年
    九月十一日訊問筆錄）」等語可證，自訴人竟稱係經己○○等人及時勸阻，始倖
    免於難云云，顯屬誇大；況本件衝突起因及圍毆經過，已詳如前述，僅因拖吊糾
    紛，被告等人始起意圍毆教訓，彼此要無深仇宿怨可言，再依自訴人所受前開傷
    勢以觀，足見被告等人下手毆打部位，均非自訴人身體之要害部位，綜上事實及
    情節，殊難認定被告等人有致人於死之決心。此外，又查無確據足資證明被告等
    人有殺人之故意，自不能僅以自訴人片面臆測之詞，率予認定被告等人涉及殺人
    犯行，附此敘明。
據上論斷，應依刑事訴訟法第三百四十三條、第二百九十九條第一項前段，刑法第二
十八條、第二百七十七條第一項、第四十七條、第二條第一項前段、修正後第四十一
條第一項前段，罰金罰鍰提高標準條例第一條前段、第二條，判決如主文。
中      華      民      國    九十      年      三      月      八      日
                                    臺灣桃園地方法院刑事第六庭
                                          法  官  曾  家  貽
右正本證明與原本無異。
如不服本判決，應於判決送達後十日內向本院提出上訴狀（應附繕本），上訴於臺灣
高等法院。
                                          書記官   陳      珊
中      華      民      國    九十      年      三      月      二十    日
附論罪科刑依據之法條：
刑法第二百七十七條第一項：
傷害人之身體或健康者，處三年以下有期徒刑，拘役或一千元（現已提高十倍為一萬
元）以下罰金。


司法院資訊處製作；財團法人民間司法改革基金會備份。
